【裁判字號】    99,審訴,2735
【裁判日期】    990923
【裁判案由】    毒品危害防制條例
【裁判全文】
臺灣高雄地方法院刑事判決            99年度審訴字第2735號
公  訴  人  臺灣高雄地方法院檢察署檢察官
被      告  甲○○
上列被告因毒品危害防制條例案件，經檢察官提起公訴（99年度
毒偵字第3794號），被告於準備程序進行中就被訴事實為有罪之
陳述，經本院告知簡式審判程序之旨，並聽取被告與公訴人之意
見後，裁定依簡式審判程序審理，判決如下：
    主  文
甲○○施用第一級毒品，處有期徒刑陸月，如易科罰金，以新臺
幣壹仟元折算壹日。
    事  實
一、甲○○前因施用毒品案件，經本院裁定送觀察、勒戒後，認
    無繼續施用毒品之傾向，於民國87年12月1 日釋放出監，並
    由臺灣高雄地方法院檢察署檢察官以87年度偵字第26650 號
    不起訴處分確定；復因施用毒品案件，經觀察、勒戒後，認
    有繼續施用毒品之傾向，由本院裁定送強制戒治，並由檢察
    官提起公訴，經本院以90年度訴字第2292號判處有期徒刑8
    月，後因提起上訴，復經臺灣高等法院高雄分院以90年度上
    訴字第1766號判決上訴駁回確定在案；再因施用毒品案件，
    經本院以91年度訴字第2833號判處有期徒刑10月，後因提起
    上訴，復經臺灣高等法院高雄分院以91年度上訴字第1962號
    判處有期徒刑10月確定，2 罪接續執行，復於93年4 月6 日
    因縮刑假釋並交付保護管束，於93年7 月13日保護管束期滿
    未經撤銷視為執行完畢。詎甲○○仍未戒除毒癮，明知海洛
    因係經政府公告，列為毒品危害防制條例第2 條第2 項第1
    款之第一級毒品，未經許可不得持有、施用，仍基於施用第
    一級毒品海洛因之犯意，於99年5 月23日下午10時許，在高
    雄縣林園鄉○○路63巷1 號住處內，以將海洛因摻入香菸內
    吸食之方式，施用第一級毒品海洛因1 次。嗣於同年5 月24
    日上午11時23分許，其主動前往警局自首有前揭施用毒品之
    犯行，並同意為警採尿送驗後呈現嗎啡陽性反應。
二、案經高雄市政府警察局鹽埕分局移送臺灣高雄地方法院檢察
    署檢察官偵查起訴。
    理  由
一、本件被告甲○○所犯係死刑、無期徒刑、最輕本刑為3 年以
    上有期徒刑以外之罪，其於準備程序進行中，就被訴事實為
    有罪之陳述，經受命法官告知簡式審判程序之旨，並聽取當
    事人之意見後，本院合議庭認無不得或不宜改依簡式審判程
    序進行之情形，爰依刑事訴訟法第273 條之1 第1 項規定，
    裁定本件由受命法官獨任進行簡式審判程序。又本件卷內之
    證據資料，依同法第273 條之2 規定，不受同法第159 條第
    1 項關於傳聞法則規定之限制，依法均有證據能力，合先敘
    明。
二、上揭事實，業據被告於本院審理中坦承不諱，並有高雄市政
    府警察局鹽埕分局查獲毒品案件嫌疑人姓名對照登記表（編
    號：B-096 ）、高雄市立凱旋醫院濫用藥物尿液檢驗報告（
    檢體編號：B-096 ）各1 份在卷可稽，足認被告前開任意性
    之自白與事實相符，得作為被告有罪之證據。又被告曾受如
    事實欄所載之觀察、勒戒處分執行完畢後5 年內，再犯施用
    毒品罪而經依法追訴處罰完畢等事實，亦有卷附本院院內索
    引卡紀錄表、臺灣高等法院被告前案紀錄表各1 份在卷可按
    。按毒品危害防制條例第20條、第23條於93年1 月9 日修正
    施行後，將施用毒品之刑事處遇程序，區分為「初犯」及「
    五年內再犯」、「五年後再犯」3 種，其立法理由謂：「初
    犯」經觀察、勒戒或強制戒治執行完畢釋放後，「五年內再
    犯」者，因其再犯率甚高，原實施之觀察、勒戒及強制戒治
    既已無法收其實效，爰依法追訴或裁定交付審理。至於經觀
    察、勒戒或強制戒治執行完畢釋放後，「五年後再犯」者，
    前所實施之觀察、勒戒或強制戒治已足以遮斷其施用毒品之
    毒癮，為期自新及協助其斷除毒癮，仍適用「初犯」規定，
    先經觀察、勒戒或強制戒治之程序。從而依修正後之規定，
    僅限於「初犯」及「五年後再犯」二種情形，始應先經觀察
    、勒戒或強制戒治程序。倘被告於5 年內已再犯，經依法追
    訴處罰，縱其第3 次再度施用毒品之時間，在初犯經觀察、
    勒戒或強制戒治執行完畢釋放5 年以後，已不合於「五年後
    再犯」之規定，且因已於「五年內再犯」，顯見其再犯率甚
    高，原實施觀察、勒戒或強制戒治，已無法收其實效，即應
    依該條例第10條處罰（最高法院95年第7 次刑事庭會議決議
    參照）。從而，被告於前開初犯觀察、勒戒處分執行完畢釋
    放後「五年內再犯」施用毒品罪，並經依法追訴處罰執行完
    畢，而本件被告再度施用毒品犯行，已不合於「五年後再犯
    」之規定，揆諸前揭說明即應依毒品危害防制條例第10 條
    加以處罰。職是，本件事證明確，被告犯行洵堪認定，應依
    法論科。
三、核被告所為，係犯毒品危害防制條例第10條第1 項之施用第
    一級毒品罪。被告為施用而持有第一級毒品之低度行為，為
    施用第一級毒品之高度行為所吸收，不另論罪。又被告於員
    警尚未知悉其施用第一級毒品海洛因犯行前，主動自承施用
    海洛因，向員警自首並接受裁判，業據被告於警詢中供述明
    確，堪認符合刑法第62條前段自首之規定，爰依法減輕其刑
    。爰審酌被告前因施用毒品案件，迭經觀察、勒戒及法院科
    刑判決後，竟再為本件犯行，足見其惡習已深，且戒絕毒癮
    之意志不堅，未能體悟施用毒品對自己、家人造成之傷害及
    社會之負擔，自屬可議；參以被告犯後坦承犯行，又係自首
    ，可見其尚有悔意，且施用毒品本質上係屬戕害自身健康之
    行為，尚未直接危害他人，反社會性程度應屬較低，及其智
    識程度、生活情況等一切情狀，量處如主文所示之刑，並諭
    知易科罰金之折算標準，以資懲儆。
據上論斷，應依刑事訴訟法第273 條之1 第1 項、第284 條之1
、第299 條第1 項前段，毒品危害防制條例第10條第1 項，刑法
第11條前段、第62條前段、第41條第1項前段，判決如主文。
本案經檢察官王清海到庭執行職務。
中    華    民    國    99    年    9     月    23    日
                  刑事第十庭    法  官  林裕凱
以上正本證明與原本無異。
如不服本判決應於收受判決後10日內向本院提出上訴書狀，並應
敘述具體理由。其未敘述上訴理由者，應於上訴期間屆滿後20日
內向本院補提理由書(均須按他造當事人之人數附繕本)「切勿逕
送上級法院」。
中    華    民    國    99    年    9     月    23    日
                                書記官  黃振祐
附錄所犯法條
毒品危害防制條例第10條
施用第一級毒品者，處 6 月以上 5 年以下有期徒刑。
施用第二級毒品者，處 3 年以下有期徒刑。

司法院資訊處製作；財團法人民間司法改革基金會備份。
